# 关于租赁负债会计分录理解的几个问题

提问人：wufaxian 时间：2022-03-15 17:17:55
甲公司于2×18年 12 月与乙公司签署租赁协议，租入管理用固定资产，次月达到预定可使用状态。合同规定，自2×19年 1 月 1 日起，承租人甲公司在每年年初支付 1000 万元的租赁付款额，租赁期限为 4 年。由于租赁的内含利率不易确定，承租人甲公司的增量借款年利率为10%，这反映承租人为借入与使用权资产价值接近的、以相同货币计价的且期限为 3 年及具有类似担保品的资金而须支付的固定利率。承租人甲公司预计将在租赁期内平均地消耗使用权资产的未来经济利益，因此采用直线法对使用权资产进行折旧。
资产负债年初年末如下图
4.jpg (120.12 KB, 下载次数: 2)
2022-3-15 16:33 上传
以下会计分录重点讨论负债的计算。问题见红字
3000 万负债按照10%折现=2486.85
未确认融资费用年初=3000-2486.85=513.15 (经济含义：看作应付利息 或看作租赁负债备抵科目？)
使用权资产年初=1000+2486.85=3486.85
2019 年 1 月 1 日
借 使用权资产 3486.85
租赁负债—未确认融资费用 513.15
贷 租赁负债—-租赁付款额 3000
银行存款 1000
2019 年 12 月 1 日
借 管理费用 871.71
贷 使用权资产折旧 871.71
借 财务费用 248.69
贷 租赁负债—未确认融资费用 248.69
此时租赁负债由年初的3000-513.15=2486.85 变成了 3000-(513.15-248.69)=2735.53 这个变化可以理解为负债的备抵帐户因为还利息而减少。所以负债账面总额增加。但是从另一个角度考虑又比较反直觉。就是我还了利息怎么负债还增加了呢？可以这么考虑，我今年应该还248.69的利息，但是我没有还，所以负债增加？
2020 年 1 月 1 日
借 租赁负债———租赁付款额 1000
贷 银行存款 1000
此时租赁负债账面价值 2735.53-1000=1735.53 还债只影响资产负债表科目，不影响利润表科目(大部分还债都不影响利润表，除了债务豁免？)
2020 年 12 月 31 日
借 管理费用 871.71
贷 使用权资产折旧 871.71
借 财务费用 173.554
贷 租赁负债—未确认融资费用 173.554
可以认为 租赁负债———租赁付款额 账户专门还本金，租赁负债—未确认融资费用 专门还利息？
除非企业单独披露，否则无法通过利润表得出当年实际支付了多少“租金费用”，因为每年“折旧+利息”并不等于实际支付的租金，而是在整个租赁周期内先高后低(假设附注中披露了租赁资产折旧金额和租赁负债利息两个科目)
同样无法通过资产负债表上租赁负债额度变化来计算实际的“租金费用”，因为年度租赁负债变换中包含了本金和利息的变化。而利息也是前高后低(假设
没有新增租赁)
租赁负债.xls
2022-3-15 17:17 上传
27.5 KB, 下载次数: 32

回答人：chenyiwei
1 、未确认融资费用属于日后待确认的利息费用。在报表上体现为对租赁负债的备抵。
2 、在不考虑租赁变更的情况下，对租赁负债的后续计量也就是一般的实际利率法，以摊余成本计量。你的一些问题实际上是对实际利率法的基本理解问题。
3 、使用权资产折旧和租赁负债利息费用之和不等于当期实际支付的租金。当期实际租金需通过现金流量表附注信息推算，具体包括两部分：（ 1 ）纳入租赁负债的租金的支付属于筹资活动；
（ 2 ）其他租金的支付属于经营活动（支付其他与经营活动有关的现金）。